【裁判字號】    92,訴,452
【裁判日期】    921028
【裁判案由】    搶奪等
【裁判全文】
臺灣屏東地方法院刑事判決                          九十二年度訴字第四五二號
    公  訴  人  臺灣屏東地方法院檢察署檢察官
    被      告  甲○○
                己○○
    右  一  人
    選任辯護人  蔡將葳
右列被告因搶奪等案件，經檢察官提起公訴（九十二年度偵字第二０一六號），本院
判決如左：
    主  文
甲○○共同連續意圖為自己不法之所有，而搶奪他人之動產，處有期徒刑拾月；扣案
之有ＳＹＭ字樣及無ＳＹＭ字樣之安全帽各壹個、紅色及黑色口罩各壹個，均沒收之
。又共同攜帶兇器竊盜，處有期徒刑陸月；扣案之開口扳手貳支沒收之。應執行有期
徒刑壹年月；扣案之有ＳＹＭ字樣及無ＳＹＭ字樣之安全帽各壹個、紅色及黑色口
罩各壹個，暨開口扳手貳支，均沒收之。
己○○共同連續意圖為自己不法之所有，而搶奪他人之動產，處有期徒刑拾月；扣案
之有ＳＹＭ字樣及無ＳＹＭ字樣之安全帽各壹個、紅色及黑色口罩各壹個，均沒收之
。又共同攜帶兇器竊盜，處有期徒刑柒月；扣案之開口扳手貳支沒收之。應執行有期
徒刑壹年肆月；扣案之有ＳＹＭ字樣及無ＳＹＭ字樣之安全帽各壹個、紅色及黑色口
罩各壹個，暨開口扳手貳支，均沒收之。
    事  實
一、甲○○與己○○二人共同基於意圖為自己不法所有之概括犯意聯絡，先於民國九
    十一年十二月十五日下午八時許，在屏東縣東港鎮○○○路二一０號，由己○○
    戴其所有扣案之有ＳＹＭ字樣安全帽及紅色口罩，騎如附表所示車號ＱＱ３－８
    ２８號之機車後載甲○○亦戴其所有扣案之無ＳＹＭ字樣安全帽及黑色口罩，趁
    丁○○不注意之際，由甲○○下手搶奪丁○○所有之皮包，得手後，將其內現金
    新台幣（下同）一萬元取出花用殆盡，並將如附表編號1.所示之其餘物品棄置於
    如附表編號1.所示之地點。九十一年十二月三十日下午四時十分許及九十二年一
    月六日上午十時五十三分許甲○○與己○○二人復承前之概括犯意，分別於附表
    所示號編號2.3.所示之地點，亦分別戴前述之安全帽及紅色、黑色口罩由己○○
    騎如附表編號2.3.所示不詳車號之機車後載甲○○，分別趁丙○○、戊○○等人
    不注意之際，由甲○○下手搶奪該等人士所有之皮包，得手後，將如附表編號2.
    3.所示分別為四百元、七千元不等之現金取出花用殆盡，並將如附表編號2.3.所
    示之其餘物品棄置於如附表編號2.3.所示之地點。
二、又於九十二年一月六日下午十一時許（公訴人誤載為九十二年一月七日上午十時
    許），甲○○與己○○二人，另共同基於意圖為自己不法所有之犯意聯絡，於行
    經屏東縣東港鎮海濱國小前時，見乙○○所有車號ＺＦＣ－３０７號之輕型機車
    停放於該國小車棚內無人看管，二人即分持甲○○所有，質地堅硬，客觀上足供
    兇器使用之開口扳手各一支，由該國小旁邊側門進入校園之車棚內，將上開車號
    ＺＦＣ－３０７號機車之車牌卸下，再於翌日上午十時許，由甲○○向不知情之
    蔡志祥借用車號ＷＯＺ－７８９號之輕型機車，並將先前卸下之車牌換裝於所用
    借之機車上，由己○○騎用並搭載甲○○。嗣於九十二年一月七日下午四時許，
    在屏東縣東港鎮○○里○○街一號前，為警發現其二人形跡可疑上前盤查因而查
    獲上情，並扣得己○○所有之有ＳＹＭ字樣安全帽及紅色口罩各一個，及甲○○
    所有之無ＳＹＭ字樣安全帽、黑色口罩各一個及開口扳手二支。
三、案經屏東縣警察局東港分局報請臺灣屏東地方法院檢察署檢察官偵查起訴。
    理  由
一、訊據被告甲○○、己○○二人對於前揭犯罪事實一、之共同連續搶奪犯行均坦承
    不諱，核與被害人丁○○、丙○○、戊○○等人之指述情節大致相符，且互核被
    告二人間就該犯罪情節之供述亦相吻合，復有扣案己○○所有之有ＳＹＭ字樣安
    全帽及紅色口罩各一個，及甲○○所有之無ＳＹＭ字樣安全帽、黑色口罩各一個
    等物足資佐證，被告甲○○、己○○二人之自白堪認與事實相符，此部分之事證
    已臻明確，被告二人就該共同連續搶奪部分之犯行堪以認定，應依法論科。
二、又訊據被告甲○○對於上揭犯罪事實二、之攜帶兇器加重竊盜犯行亦坦承不諱，
    惟訊據被告己○○則矢口否認有此部分犯行，並辯稱：甲○○只是告訴伊有東西
    放在國小，要進去拿一下，伊不知甲○○是要進去偷車牌，且警詢筆錄所載並非
    事實云云。經查：
  (一)按刑事訴訟法第一百條之一規定，詢問被告，應全程連續錄音；必要時，並應全
    程連續錄影，但有急迫情況且經記明筆錄者，不在此限。惟考其立法目的，在於
    建立訊問筆錄之公信力，並擔保訊問程序之合法正當；亦即在於擔保犯罪嫌疑人
    對於訊問之陳述，係出於自由意思及筆錄所載內容與陳述相符。本件己○○之警
    詢筆錄內容記載與警詢錄音內容相符，業經本院審理時當庭播放無訛，且係出於
    被告己○○之自由陳述所載，亦經被告於本院審理時供明在卷（見本院卷第九十
    六頁），雖該警詢及其筆錄之製作係由員警張許志清一人為之，而該警詢錄音帶
    呈現內容就問題與回答之間並無間斷以供筆錄記載之時間，此雖經本院當庭播放
    錄音帶明確，而足證警員詢問被告己○○並制作筆錄時並未同步錄音，而係筆錄
    制作完畢後，始依筆錄內容詢問己○○並同步錄音，此警詢過程因未就制作筆錄
    時之原始問答內容加以錄音，而有違上述刑事訴訟法第一百條之一之規定。惟按
    除法律另有規定外，實施刑事訴訟程序之公務員因違背法定程序取得之證據，其
    有無證據能力之認定，應審酌人權保障及公共利益之均衡維護，刑事訴訟法第一
    百五十八條之四復有明文。上揭筆錄與警詢錄音製作過程略有瑕疵，然該等警詢
    內容確係出於被告自由意志所供，且警詢筆錄內容與被告警詢之供述亦屬相符，
    採為證據並無扭曲被告供述內容之虞，依其客觀情節、侵害其權益輕重、其在訴
    訟上防禦不利益之程度，及該犯罪所生之危害，暨禁止使用該證據對於抑制違法
    蒐證之效果，並本於人權保障與社會安全之均衡維護精神，及刑事訴訟法第一百
    五十八條之四之規定意旨，依比例原則，認被告己○○警詢所為之供述應可採為
    證據。
  (二)又被告己○○於警詢時供稱：該ＺＦＣ－３０７號的車牌是伊與甲○○於六日（
    即九十二年一月六日）二十三時許至東港鎮海濱國小車蓬內一起竊來的等語（見
    九十二年一月七日警詢筆錄第三頁），且佐以共同被告甲○○於警詢時供稱：伊
    今天所騎機車是伊於九十二年一月七日上午十時許向蔡志祥借的，伊借機車後就
    將車牌ＷＯＺ－７８９號車牌拆下，然後裝上之前所竊之車牌ＺＦＣ－３０７號
    等語（見九十二年一月七日警詢筆錄），互酌觀之，被告甲○○既供稱係向蔡志
    祥借用機車再裝上之前所竊車牌等語，顯見該ＺＦＣ－３０７號車牌應係於被告
    甲○○向蔡志祥借用機車前即已竊取。又參以被害人乙○○於警詢時證稱：伊的
    車牌於九十二年一月七日上午十時許，在東港鎮海濱國小車棚內發現被竊等語（
    見九十二年一月七日第一次警詢筆錄），及證人蔡志祥於警詢時證稱：現警方所
    查獲之懸掛車號ＺＦＣ－３０７號之輕機車是伊父親所有，伊於九十二年一月七
    日上午十時左右，在伊工作之星宇網際網路店，借給伊的朋友甲○○，他只向伊
    說借一下馬上回來等語（見九十二年一月七日第一次警詢筆錄），足見本案之行
    竊時間並非公訴人所指之「九十二年一月七日上午十時許」，而係被告己○○所
    稱之「九十二年一月六日二十三時」，公訴人所指顯有誤解，併先說明。
  (三)另被告甲○○於九十二年一月八日解送檢方偵查時供稱：有跟己○○去偷ＺＦＣ
    －３０７號車牌，九十二年一月七日上午在海濱國小以走旁邊側門方式進入校園
    ，伊帶伊家扳手二支，伊二人一人拿一支將牌撬下等語（見核退卷第六頁），而
    於當日隔離偵訊被告己○○後，再接受檢察官訊問時卻改稱：車牌是伊進去偷的
    ，伊叫他（指己○○）在外面等，伊自己拿二支扳手進去將機車車牌螺絲鬆開將
    車牌取下偷走等語（見核退卷第八頁），惟參之被告己○○於警詢時供稱：伊與
    甲○○是同學關係，認識有六年，沒有仇隙糾紛等語（見九十二年一月七日警詢
    筆錄第二頁），而被告甲○○於警詢時亦供稱：伊與己○○沒有過節、沒有金錢
    糾紛等語（見九十二年一月七日警詢筆錄第二頁反面），及其二人自九十一年十
    二月十五日即開始共同行搶三次，且行搶之財物均由甲○○分配等情，又觀之甲○○於偵查隔離詢問後方變更原來供述，足徵被告甲○○並無誣陷被告己○○之
    動機。被告甲○○於偵查時就如何與己○○共同行竊之情節描述綦詳，該部分之
    供述堪認為真實。復參之被告己○○於前揭警詢之供述，稱：「該ＺＦＣ－３０
    ７號的車牌是我與甲○○於六日（即九十二年一月六日）二十三時許至東港鎮海
    濱國小車蓬內一起竊來的」等語（見九十二年一月七日警詢筆錄第三頁），益徵
    被告甲○○與己○○二人確就攜帶兇器加重竊盜之犯行，有犯行聯絡及行為分擔
    。被告己○○於偵查及本院審理時辯稱：甲○○只是告訴伊東西放在國小，要進
    去拿一下，伊不知甲○○是要進去偷車牌，警詢筆錄所載並非事實云云，顯無足
    採。
  (四)再者，被告甲○○於本院審理時一再附和被告己○○之供述坦承係自己一人進去
    偷車牌一節，然就其他細節，亦即就關於車牌是否二人共同換裝一情，被告甲○○於本院庭訊時供稱：「我叫他在外面等我，出來的時候他看我拿車牌出來就幫
    我一起裝」等語（見本院卷第四十六頁），而被告己○○卻於本院庭訊時一概否
    認，並供稱「不知道他在哪裡換上車牌的」等語（見本院卷第二十二頁），二人
    之供述歧異不一，更徵被告己○○極欲脫免該部分刑責之心態，且凹顯被告甲○○一再坦承係自己一人進去偷而迴護被告己○○之情，被告甲○○於偵查及本院
    審理時迴護被告己○○之供述自無足採。
  (五)綜上所述，被告甲○○就關於自己攜帶兇器加重竊盜之犯行於警、偵、審時均坦
    承不諱，而被告己○○就其與甲○○共同攜帶兇器加重竊盜之犯行已於警詢時自
    白不諱，且核與共同被告甲○○就關於被告己○○共同行竊之犯行於偵查時之供
    述相符，且與被害人乙○○之指述大致相符，復有扣案甲○○所有之開口扳手二
    支足資佐證，被告甲○○之前揭自白及己○○於警詢之自白堪認與事實相符，此
    部分之事證已臻明確，被告二人就該共同攜帶兇器加重竊盜部分之犯行亦堪以認
    定，亦應依法論科。
三、扣案之開口扳手，質地堅硬，客觀上足供兇器使用。核被告甲○○、己○○二人
    所為，係犯刑法第三百二十五條第一項之搶奪罪、同法第三百二十一條第一項第
    三款之攜帶兇器加重竊盜罪。被告二人就上開二罪間有有犯意聯絡及行為分擔，
    應論以共同正犯。其二人就搶奪三次之犯行時間緊接，犯罪構成要件相同，顯係
    出於概括犯意反覆為之，為連續犯，應依刑法第五十六條之規定論以一罪，並加
    重其刑。被告二人所犯連續搶奪及攜帶兇器加重竊盜二罪間，犯意各別，構成要
    件互殊，為獨立二罪，應分論併罰。爰審酌被告二人之犯罪動機、目的、以飛車
    搶奪之手段、突然奪取被害人之皮包，非特造成被害人財物之損害，對被害人之
    身心猶生鉅大之恐懼及危害、被告甲○○於犯罪後猶知悔悟坦承犯行，惟迴護共
    同被告己○○虛秏司法資源，而被告己○○則於犯罪行後就攜帶兇器加重竊盜部
    分犯行一再飾詞狡辯，嚴重浪費司法資源，雖賠償搶奪犯行之被害人丁○○、戊○○、丙○○等人之損失，有證明書三件在卷足參，惟其犯後態度尚難認為屬佳
    ，其量刑實不宜過輕，而所竊得財物僅車牌，其價值非鉅，造成犯行追緝困難危
    害不輕，然公訴人於蒞庭時就該部分求處一年六月有期徒刑，猶屬過重等一切情
    狀，分別量處如主文所示之刑，並合併定其應執行刑，以資儆懲。扣案之有ＳＹ
    Ｍ字樣安全帽及紅色口罩各一個為被告己○○所有，扣案之無ＳＹＭ字樣安全帽
    、黑色口罩各一個及開口扳手二支為被告甲○○所有，業經被告己○○、甲○○
    二人分別供明在卷，且係供搶奪及加重竊盜犯行之犯罪所用之物，爰依刑法第三
    十八條第一項第二款之規定宣告沒收之。
據上論斷，應依刑事訴訟法第二百九十九條第一項，刑法第二十八條、第五十六條、
第三百二十五條第一項、第三百二十一條一項第三款、第五十一條第五款、第三十八
條第一項第二款，罰金罰鍰提高標準條例第一條前段，判決如主文。
本案經檢察官何克昌到庭執行職務
中      華      民      國      九十二      年      十    月    二十八  日
                                      臺灣屏東地方法院刑事第三庭
                                          審判長法  官  蔡國卿
                                                法  官  洪乙心
                                                法  官  李淑惠
右正本證明與原本無異。
如不服本判決應於收受本判決後送達後十日內向本院提出上訴書狀，其未敘述上訴理
由者，並得於提起上訴後十日內向本院補提理由書狀（均須按他造當事人之人數附繕
本 ）「切勿逕送上級法院」
                                 書記官  魏慧夷
中      華      民      國      九十二      年      十    月   二十八   日
  附  表：
┌─┬────┬──────┬────┬───┬───────┬────┐
│  │犯罪時間│犯罪地點    │作案機車│被害人│搶奪之物品    │棄置地點│
├─┼────┼──────┼────┼───┼───────┼────┤
│1.│12.15.下│屏東縣東港鎮│ＱＱ３－│丁○○│手提袋一只（內│屏東縣東│
│  │午八時許│新生三路二號│８２８號│      │有現金一萬元、│港鎮朝安│
│  │        │            │        │      │皮夾一只、外套│里漁市場│
│  │        │            │        │      │一件、手機一支│旁海裡  │
│  │        │            │        │      │、信用卡五張）│        │
├─┼────┼──────┼────┼───┼───────┼────┤
│2.│12.下│屏東縣南州鄉│不詳車號│丙○○│皮包一只（內有│屏東縣東│
│  │午四時十│米崙村中興路│        │      │現金四百元及身│港鎮興東│
│  │分許    │二四號前    │        │      │分證、健保卡各│路產業道│
│  │        │            │        │      │一張）        │路旁草叢│
├─┼────┼──────┼────┼───┼───────┼────┤
│3.│1.6.上│屏東縣東港鎮│不詳車號│戊○○│黑色手提包（內│屏東縣東│
│  │午十時五│頂新街二二號│        │      │有現金約七千元│港鎮朝安│
│  │十三分許│前          │        │      │，及身分證、郵│里漁市場│
│  │        │            │        │      │局及彰化銀行提│旁海裡  │
│  │        │            │        │      │款卡、國泰銀行│        │
│  │        │            │        │      │及慶豐銀行信用│        │
│  │        │            │        │      │卡、汽車駕照、│        │
│  │        │            │        │      │壽險公司投資型│        │
│  │        │            │        │      │商品登陸卡各一│        │
│  │        │            │        │      │張、手機一支）│        │
└─┴────┴──────┴────┴───┴───────┴────┘
附錄論罪法條
刑法第三百二十五條
 (普通搶奪罪)
意圖為自己或第三人不法之所有，而搶奪他人之動產者，處六月以上五年以下有期徒
刑。
因而致人於死者，處無期徒刑或七年以上有期徒刑，致重傷者，處三年以上十年以下
有期徒刑。
第一項之未遂犯罰之。
刑法第三百二十一條
 (加重竊盜罪)
犯竊盜罪而有左列情形之一者，處六月以上五年以下有期徒刑：
一  於夜間侵入住宅或有人居住之建築物、船艦，或隱匿其內而犯之者。
二  毀越門扇、牆垣或其他安全設備而犯之者。
三  攜帶兇器而犯之者。
四  結夥三人以上而犯之者。
五  乘火災、水災或其他災害之際而犯之者。
六  在車站或埠頭而犯之者。
前項之未遂罰之。


司法院資訊處製作；財團法人民間司法改革基金會備份。
